【裁判字號】    97,重訴,32
【裁判日期】    971103
【裁判案由】    毒品危害防制條例
【裁判全文】
臺灣桃園地方法院刑事判決              97年度重訴字第32號
公  訴  人  臺灣桃園地方法院檢察署檢察官
被      告  乙○○
選任辯護人  呂福元律師
被      告  丁○○
                    香港籍
選任辯護人  金鑫律師
上列被告因違反毒品危害防制條例案件，經檢察官提起公訴（97
年度偵字第10956 號），本院判決如下︰
    主  文
乙○○共同運輸第一級毒品，累犯，處有期徒刑拾伍年陸月。扣
案之第一級毒品海洛因（合計淨重壹肆壹伍點壹壹公克，純度百
分之柒陸點肆陸），均沒收銷燬之；扣案之手指套貳肆柒個（分
別均內含硬塑膠膜及薄塑膠膜）、膠帶壹批均沒收；未扣案之門
號分別為0000000000號、0000000000號及
香港門號之行動電話支（含SIM 卡張）均沒收之，如全部或
一部不能沒收時，追徵其價額或以其財產抵償之。
丁○○共同運輸第一級毒品，處有期徒刑拾陸年。扣案之第一級
毒品海洛因（合計淨重壹肆壹伍點壹壹公克，純度百分之柒陸點
肆陸），均沒收銷燬之；扣案之手指套貳肆柒個（分別均內含硬
塑膠膜及薄塑膠膜）、膠帶壹批均沒收；未扣案之門號分別為0
000000000號、0000000000號及香港門號之
行動電話支（含SIM 卡張）均沒收之，如全部或一部不能沒
收時，追徵其價額或以其財產抵償之。
    事  實
一、乙○○前因過失致死案件，經臺灣板橋地方法院以77年度交
    訴字第10號判決判處有期徒刑1 年，緩刑3 年確定，後經臺
    灣高等法院、最高法院分別以79年度交上更一字第11號、80
    年度臺上字第1327號判決駁回上訴確定，後經減刑為有期徒
    刑3 月確定，再經撤銷緩刑，另因違反麻醉藥品管理條例、
    槍砲彈藥刀械管制條例、肅清煙毒條例等案件，經臺灣高等
    法院、臺灣臺北地方法院、本院分別以81年度上訴字第6305
    號、80年度訴字第2382號、81年度訴字第1106號判決判處有
    期徒刑3 年4 月、6 月、13年、7 月確定，上開數罪後經定
    應執行有期徒刑16年3 月確定，並於民國81年10月16日入監
    執行上開有期徒刑3 月、16年3 月，於91年2 月15日縮短刑
    期假釋出監並交付保護管束，後經撤銷假釋，應執行殘刑有
    期徒刑5 年7 月4 日，於91年10月23日入監執行，嗣上開有
    期徒刑16年3 月經減刑為有期徒刑14年又15日，上開殘刑於
    96年7 月16日執行完畢。
二、甲○○（應交由檢察官另行偵辦）、姓名、年籍不詳綽號「
    四哥」、「阿池」（以下簡稱「四哥」、「阿池」）之香港
    籍成年男子，為圖自柬埔寨運輸第一級毒品海洛因至臺灣，
    於96年4 月間，先由「四哥」在香港尋得願從柬埔寨入境臺
    灣之香港籍男子丁○○，再由甲○○邀乙○○於毒品入境後
    擔任接應之工作，乙○○、丁○○均明知海洛因係屬舉世各
    國所公告查禁之毒品（我國毒品危害防制條例亦將之明定為
    第一級毒品，不得任意持有、運輸，且係行政院依懲治走私
    條例第2 條第4 項授權公告之「管制物品項目及其數額」所
    列甲項第4 款之管制進出口物，不得私運進口），禁止運輸
    、私運進口，竟各別基於私運第一級毒品海洛因入境之不確
    定故意，而與甲○○、「四哥」、「阿池」等人形成犯意聯
    絡，其中丁○○於97年4 月8 日前某日與「四哥」議定，由
    「四哥」提供來臺之機票及生活費港幣3,000 元予丁○○作
    為零用金，並允諾於運輸毒品成功後，將再給付丁○○港幣
    6 至10萬元作為報酬，丁○○遂先於97年4 月26日搭機前往
    柬埔寨金邊地區，在「華夏飯店」內與「阿池」會合，再由
    「阿池」帶同其前往該處某不詳地點之軍營，並由該軍營內
    疑似編階為將軍之某真實姓名、年籍不詳之成年男子，交付
    以白色手指套及硬塑膠膜、軟塑膠膜層層包裝為短型圓柱狀
    之第一級毒品海洛因共247 顆（淨重1,415.11公克，空包裝
    重222.21公克，純度76.46 ％，純質淨重1,081.99公克）予
    「阿池」，待返回丁○○所住宿之「華夏飯店」後，「阿池
    」再轉交予丁○○，丁○○於取得上開毒品後，則自行以其
    所有之膠帶一批將毒品顆粒纏繞黏貼於腰部，用以避人耳目
    ，嗣於97年4 月28日丁○○搭機至廣州，接獲「四哥」之指
    示後，再由廣州搭車至珠海，從珠海步行至澳門，並於97年
    4 月30日21時30分許，自澳門地區搭乘澳門航空NX—518 號
    班機抵達臺灣，其於入境之際，旋即為接獲線報之法務部調
    查局等專案人員會同財政部臺北關稅局人員，在桃園縣大園
    鄉桃園國際機場第一航廈入境檢查室內當場查獲，並扣得上
    開第一級毒品海洛因。查獲後，丁○○表示願意配合檢警人
    員查獲接應毒品之人，警、調人員遂同意丁○○繼續使用其
    所攜帶之行動電話，而於97年5 月1 日1 時32分許，「四哥
    」所交付丁○○用以聯繫運輸毒品所用之行動電話接獲「四
    哥」所發送內容為「明天11點，找120 比小黑CALL機NO.632
    另外阿紅電話明給你，明未？」之簡訊，經丁○○供稱上開
    簡訊之意義係為「97年5 月1 日11點，地點在臺北市○○○
    路290 號之麥當勞速食店前，將交付120 顆海洛因毒品予騎
    乘車牌號碼為519 號黑色機車之人」，專案人員旋即依此一
    線索喬裝為送貨之人，於97年5 月1 日上午前往上開地點加
    以埋伏。另甲○○於97年4 月中旬告知乙○○，其將自國外
    私運毒品入境臺灣，並示意由乙○○擔任毒品入境後之接應
    工作，乙○○則因積欠甲○○約新臺幣50萬元之債務，而未
    予反對，迨丁○○運輸上開第一級毒品海洛因入境後，因警
    、調人員仍讓丁○○所使用之手機持續保持暢通，「四哥」
    、甲○○等人尚不知丁○○已遭查獲，於97年5 月1 日凌晨
    0 時許起，甲○○遂以向乙○○所商借之門號0000000000號
    行動電話，撥打乙○○所有之門號000000 0000 號行動電話
    ，要求乙○○於同日10時許，騎乘車牌號碼QAZ —519 號之
    黑色輕型機車至臺北市○○○路290 號之麥當勞前，乙○○
    明知此行係為甲○○運輸毒品，仍基於運輸第一級毒品海洛
    因之不確定故意，並於97年5 月1 日10時許，騎乘車牌號碼
    QAZ —519 號之黑色輕型機車抵達臺北市○○○路290 號之
    麥當勞速食店前，將該部機車停妥後，即進入麥當勞速食店
    內等待，喬裝為送貨人之專案人員則依丁○○所供述之機車
    特徵，將佯裝內藏有第一級毒品海洛因之黑色紙袋1 個，放
    置於乙○○所騎乘之機車置物箱內，乙○○則於接獲甲○○
    之電話通知後，旋即走出店外欲騎乘該部機車離去，專案人
    員將其當場逮捕，始循線查知上情。
三、案經法務部調查局桃園縣調查站移請臺灣桃園地方法院檢察
    署檢察官偵查起訴。
    理  由
一、程序事項：
  (一)按刑事訴訟法第156 條第1 項之規定，被告之自白非出於強
    暴、脅迫、利誘、詐欺、疲勞訊問、違法羈押或其他不正之
    方法，且與事實相符者，得為證據。查本件被告乙○○、丁○○、辯護人於準備程序、審判期日對於公訴檢察官提出被
    告丁○○、甲○○之法務部調查局桃園調查站、檢察官訊問
    筆錄等證據能力均不爭執，且未抗辯渠等關於運輸毒品之自
    白非出於任意性，亦查無明顯事證足認檢察官及法務部調查
    局於製作該等筆錄時，有對被告乙○○、丁○○施以法律所
    禁止之不正方法等情事，應認該審判外之自白具有任意性，
    而認有證據能力。
  (二)按被告以外之人於審判外之陳述，雖不符前4 條之規定，而
    經當事人於審判程序同意作為證據，法院審酌該言詞陳述或
    書面陳述作成時之情況，認為適當者，亦得為證據，當事人
    、代理人或辯護人於法院調查證據時，知有第159 條第1 項
    不得為證據之情形，而未於言詞辯論終結前聲明異議者，視
    為有前項之同意。刑事訴訟法第159 條之5 定有明文。檢察
    官及被告乙○○、丁○○暨其等之辯護人於本院準備程序及
    審判程序均明確表示，渠等對於卷附亞太行動資料查詢、威
    寶電信股份有限公司資料查詢、信函、簡訊、旅客入出境紀
    錄查詢、臺北關稅局扣押貨物運輸工具收據及搜索筆錄、車
    號查詢輕型機車車籍、法務部調查局97年5 月5 日濫用藥物
    實驗室鑑定書各1 份（見本院卷第55頁至第68頁、第98頁、
    第106 頁至第112 頁、偵卷第7 頁、第16頁至第18頁、第22
    頁、第28頁、第36頁至第40頁、第113 頁至第114 頁）等證
    據能力部分，均同意援用，是就上開證據之證據能力部分，
    依刑事訴訟法第159 條之5 之規定，上揭書證部分，應均具
    有證據能力。
  (三)復按司法警察機關調查中之案件，或有量大或急迫之情形，
    為因應實務之現實需求，認為當然有鑑定之必要者，基於檢
    察一体原則，得由該管檢察長對於轄區內之案件，以事前概
    括選任鑑定人或囑託鑑定機關（團體）之方式，俾便轄區內
    之司法警察官、司法警察對於調查中之此類案件，得即時送
    請事前已選任之鑑定人或囑託之鑑定機關（團體）實施鑑定
    ，業經法務部92年9 月1 日法檢字第0920035083號函釋在案
    。而臺灣高等法院檢察署檢察長概括選任法務部調查局為「
    毒品之鑑定」機關，有臺灣高等法院檢察署92年9 月9 日檢
    文允字第0921001203號函及臺灣高等法院檢察署檢察長概括
    選任鑑定機關名冊可按。是本件關於毒品之鑑定，於偵查之
    前階段，雖由法務部調查局桃園縣調查站將扣案第一級毒品
    海洛因送請法務部調查局鑑定，但法務部調查局為臺灣高等
    法院檢察署檢察長概括選任之鑑定機關，則該機關所為鑑定
    結果因此所出具之上開鑑驗書及函文，仍屬受檢察官囑託鑑
    定，則鑑定人依刑事訴訟法第206 條所出具之上揭鑑定書，
    屬刑事訴訟法第159 條第1 項規定中之「法律另有規定」，
    則依上開規定之反面解釋，屬傳聞證據之例外，自有證據能
    力（95年臺上字第6648號、95年臺上字第7297號判決意旨）
    。況被告丁○○、乙○○及渠等辯護人迄言詞辯論終結前，
    均未對由法務部調查局桃園縣調查站送請法務部調查局鑑定
    之毒品鑑定通知書，係囑託法務部調查局所為之鑑定，而爭
    執該毒品鑑定通知書之證據能力，應視為其等已擬制同意有
    證據能力，並經審酌作成本案毒品鑑定之法務部調查局長期
    受囑託鑑定刑事案件之毒品證物，以協助偵辦刑案，所為鑑
    定具有相當之專業及可信度，且該等機關亦將鑑定經過及其
    結果詳細載明於各該鑑定書上，自有證據能力。
  (四)扣案之第一級毒品海洛因247 顆及膠帶1 批，均係警員依法
    定程序合法搜索、扣押取得之物，亦均有證據能力。
二、訊據被告丁○○對於上揭往返柬埔寨之時、地，且於97年4
    月30日自澳門搭機抵臺，當場被查獲前開扣押物品等情，坦
    白承認，惟矢口否認有何運輸第一級毒品之犯行，辯稱：伊
    因為誤交損友而加入「四哥」所屬之不法集團，本欲擺脫「
    四哥」之控制，惟卻遭「四哥」毆打，當伊向香港警察報案
    後，「四哥」隨即知悉伊去報案且恐嚇伊，伊就不敢再去報
    案，且因懼怕香港警察中有「四哥」集團之成員，伊僅敢跟
    警方作有限度之陳述，表示會提供「四哥」犯罪之證據供警
    察調查，本次「四哥」叫伊去柬埔寨拿東西，如果不去伊及
    家人的生命會有危險，伊被「四哥」脅迫下才去柬埔寨，伊
    並不知道身上所持有的物品是第一級毒品海洛因，「阿池」
    只跟伊說那是名貴的補品，伊雖然有懷疑是不合法的物品，
    本來想要先帶去香港給警察檢驗，但是後來「四哥」叫伊從
    柬埔寨先去廣州，等伊到了廣州之後，「四哥」又叫伊去澳
    門，伊去了澳門之後，有想要回去香港，但是「四哥」有派
    1 個人帶伊去機場，並且叫伊每15分鐘要打電話給「四哥」
    回報，所以伊沒有辦法回去香港，在澳門接送伊的人，就叫
    伊搭飛機來臺彎，該人有陪同伊去機場，到了臺灣之後，因
    為伊之前聽說機場裡面的人有與「四哥」勾結，伊怕危險，
    也不敢主動跟警察說，伊並非想要運輸第一級毒品海洛因進
    入臺灣云云，金鑫律師為被告丁○○辯護稱：被告丁○○是
    因遭到「四哥」之脅迫，恐懼如不聽從指示，其本人及父母
    將被「四哥」殺害，始同意為「四哥」攜帶毒品海洛因入境
    云云；被告乙○○對受甲○○委託，於97年5 月1 日10時許
    ，騎乘車牌號碼QAZ －519 號輕型機車至臺北市○○○路29
    0 號麥當勞前收受走私來臺之毒品等情坦承不諱，惟辯稱：
    伊不知道運送的毒品是海洛因，且97年5 月1 日伊沒有看見
    毒品，也沒有摸到毒品，應該僅是未遂云云，呂福元律師為
    被告甲○○辯護稱：甲○○打電話叫被告乙○○拿取毒品的
    時間是凌晨，當時被告丁○○業已運輸毒品入境，可見被告
    乙○○並未參與本件運輸毒品來臺的前階段過程，而被告乙○○係因積欠甲○○債務，始無法拒絕甲○○之要求，被告
    乙○○並未拿取其他報酬云云。經查：
  (一)關於被告丁○○之部分：
    1.於97年4 月30日21時30分許，被告丁○○自澳門地區搭乘
      澳門航空NX—518 號班機抵達臺灣，其於入境之際，旋即
      為接獲線報之法務部調查局等專案人員會同財政部臺北關
      稅局人員，在桃園縣大園鄉桃園國際機場第一航廈入境檢
      查室內當場查獲被告丁○○腰際綑綁白色手指套包裝為短
      型圓柱狀之第一級毒品海洛因共247 顆（淨重1,415.11公
      克，空包裝重222.21公克，純度76.46 ％，純質淨重1,08
      1.99公克），此為被告丁○○坦承不諱，並有旅客入出境
      紀錄查詢、臺北關稅局扣押貨物運輸工具收據及搜索筆錄
      各1 份及照片5 幀附卷可稽（見偵卷第16頁至第20頁、第
      22頁至第24頁、第36頁至第38頁）；扣案粉末247 顆經送
      法務部調查局鑑驗結果，確含有第一級第6 項毒品海洛因
      成分（淨重1,415.11公克，空包裝重222.21公克，純度76
      .46 ％，純質淨重1,081.99公克），亦有法務部調查局濫
      用藥物實驗室鑑定書1 份附卷可佐（見偵卷第89頁），本
      案被告丁○○私運第一級毒品海洛因入境我國乙節，首堪
      認定。
    2.被告丁○○雖辯稱：伊因為受「四哥」之脅迫，始運輸第
      一級毒品海洛因來臺灣，且伊係香港警察之線民，想要來
      臺蒐集「四哥」之犯罪證據云云。惟查：
      (1)據證人丙○○於本院審理時證述：承辦人員戊○○有對
        被告丁○○的身分作註記，被告丁○○只要通關就會出
        現嚴檢資料，海關即會對被告丁○○作嚴格檢查，伊是
        在97年4 月30日晚上10時許或11時許接到被告丁○○，
        就將被告丁○○帶到桃園縣調查站詢問，被告丁○○表
        示是香港警察的線民，幫忙搜查臺灣毒品方面的資料，
        並且表示運輸毒品來臺灣可以獲得老大給的一些報酬，
        印象中沒有說到有被脅迫的事情等語（見本院卷第136
        頁至第146 頁），另觀諸被告丁○○於調查站、檢察官
        訊問及本院羈押庭訊問時之筆錄記載，被告丁○○僅供
        稱：是「四哥」要伊將毒品運輸至臺灣，事成之後會收
        到報酬港幣6 到10萬元等語（見偵卷第10頁、第46頁、
        本院97年度聲羈字第327 號卷第18頁），全無隻字片語
        提及其在香港受「四哥」之脅迫下始將毒品運輸入境臺
        灣等情事，是被告丁○○嗣後所辯係遭威脅始運輸毒品
        等情是否屬實，顯非無疑；參以被告丁○○於歷次偵、
        審程序中從未抗辯其於調查站、檢察官訊問及本院羈押
        庭時所為之自白係出於強暴、脅迫、利誘、詐欺、疲勞
        訊問、違法羈押或其他不正之方法，且其上開自白亦有
        扣案毒品可資佐證，堪信屬實；另審諸被告丁○○於遭
        航空警察局人員查獲之初，因未及防備且較少權衡利害
        ，預設佈局而構詞巧飾，是其於甫遭查獲時所述內容，
        自較其嗣經思考後而於審理時翻異之辯詞為可採，且被
        告丁○○在香港時若確有向「四哥」等人表明不願攜帶
        毒品至臺灣之舉，衡諸常情，其於為航空警察局人員查
        獲時理應將遭「四哥」脅迫出國之冤屈向法務部調查局
        人員陳明，豈可能置此重要情節於不顧，反於法務部調
        查局調查員詢問時坦言確係受「四哥」之託將毒品運輸
        入境臺灣，甚至於內勤檢察官及本院羈押庭訊問時坦稱
        ：事成之後將可獲得港幣6 萬元至10萬元之代價等語？
        （見偵卷第46頁、97年度聲羈字第327 號卷第18頁）。
        稽上各端，足認被告丁○○並非遭到他人脅迫下始運輸
        毒品入境臺灣，狀極明灼。
      (2)關於被告丁○○所稱其係因受到「四哥」之恐嚇、脅迫
        ，始將該人所交付之物品運輸入境一節，不僅無任何可
        資證明之事證，另佐以被告丁○○係從柬埔寨金邊搭機
        至廣州，而從廣州搭車至珠海，再從珠海走路至澳門搭
        機來臺，則在其來臺通關時，本不乏要求警方或航空公
        司人員協助之機會，但被告丁○○不但從無此一舉措，
        反利用膠帶將毒品藏置在自己身上，用以避人耳目，將
        之運輸入境，於甫入境被搜身檢查查獲扣案物品後，更
        不願意向財政部關稅局人員陳明任何相關扣案物品之問
        題，有財政部臺北關稅局詢問筆錄可憑（見偵卷第8 頁
        ），若被告丁○○係遭脅迫下始將第一級毒品海洛因運
        輸入境臺灣，於搭機、轉機途中，自有機會可向外處求
        援，然被告丁○○卻未思向外界求援，顯與常情有違；
        何況被告丁○○所運輸入境之第一級毒品海洛因數量為
        淨重1,415.11公克，純度高達76.46 ％，價值不斐，被
        告丁○○從柬埔寨金邊搭機至廣州，從廣州至澳門，再
        從澳門至臺灣的過程中，業已脫離「四哥」等人之控制
        ，若被告丁○○係受「四哥」等人之威脅始運輸毒品入
        境臺灣，於搭機、轉機過程中，被告丁○○即有可能向
        外界求援，則「四哥」等人計畫運輸毒品入境臺灣必存
        在無可控制之風險，然「四哥」等人竟無派人暗中隨行
        監督被告丁○○，以避免被告丁○○向外界求援，此由
        被告丁○○遭查獲後，「四哥」仍傳送接貨相關訊息至
        被告丁○○所使用之行動電話內，可得明證，是被告丁○○辯稱：其非基於自願而為本件犯行云云，顯屬臨訟
        編撰之詞，而委無足採。
      (3)另核諸被告丁○○自承其並未將運輸毒品來臺等情告知
        香港警方，足見其所謂擔任香港線民一節，純屬其個人
        主觀認定，而非確由香港警方指派於犯罪集團內臥底，
        再觀之被告丁○○從柬埔寨運輸毒品入境臺灣之過程中
        ，並未與香港或臺灣地區之檢調人員取得聯繫，被告丁○○入境臺灣後，一旦將毒品交付予接應之人，於被告
        丁○○亦不認識接應毒品之人之情況下，被告丁○○如
        何掌握「四哥」運輸毒品之情資？被告丁○○來臺之過
        程如何做為香港警察調查之對象？是被告丁○○空言本
        次運輸毒品來臺，係要幫香港警察蒐集「四哥」運輸毒
        品之證據云云，要非的論。
    3.被告丁○○雖另辯稱：其不知所攜帶入境之物品係第一級
      毒品海洛因，「阿池」跟伊說是要去拿1 個名貴的補品云
      云，惟被告丁○○於本院羈押庭時供述：伊知道那是毒品
      ，但是不知道是海洛因，「四哥」告訴伊時，伊就知道是
      毒品等語（見本院97年度聲羈字第327 號卷第16頁至第17
      頁），是被告丁○○事後翻異供述，顯無法採信；另觀諸
      泰緬及中南半島金三角等地為毒販輸出毒品海洛因之大宗
      ，乃眾所皆知之事實，且運毒者多將毒品綁縛於身體或藏
      匿在行李箱內用以矇混通關，亦為國際販毒集團常用之運
      輸毒品方式，又按查緝毒品走私進口係各國政府一向之政
      策，且屢有破獲，並在電視、報紙等媒體上多有報導，被
      告丁○○已無諉為不知之理？另參諸被告丁○○於檢察官
      訊問及本院羈押庭時供述；來臺灣的機票錢是「四哥」出
      的，「四哥」已經幫伊買好來回機票，而且還給伊一些港
      幣，事成之後將會有港幣6 到10萬元之報酬等語（見偵卷
      第46頁、第92頁、97年度聲羈字第327 號卷第18頁至第20
      頁），若非價值高昂之毒品，何以以此高額代價託被告丁○○私運？參以扣案白粉係以薄層乳膠皮之手指套重覆包
      裝成球狀後，被告丁○○再將球體綑綁於腰際之方式夾藏
      闖關等情，已如前述，若非遭檢警查緝之風險極高，罪責
      亦重，被告丁○○豈會以此種隱密、費時之方式夾藏以避
      人耳目？足證被告丁○○對於本次運輸之白粉可能係不法
      之第一級毒品海洛因，為嚴重之犯罪行為一節，無全然不
      知之理，然其仍鋌而走險，其具有運輸第一級毒品海洛因
      之不確定故意甚明。
    4.小結，走私第一級毒品海洛因雖利潤甚高，然失風者均受
      重刑懲處，且毒品海洛因亦將遭國家沒收，對運毒者而言
      損失自屬不貲，基此，被告丁○○如非自願，「四哥」當
      無可能任被告丁○○攜帶毒品闖關，而不懼被告丁○○報
      警，甘冒空受損失甚或失風被捕之風險。據上，被告丁○○係自願本於與「四哥」之謀議，夾藏第一級毒品海洛因
      入境，至為明瞭，其所稱受「四哥」之恐嚇、脅迫各語，
      均與事實不符。
  (二)關於被告乙○○之部分：
    1.被告乙○○經由甲○○之指示，而於97年5 月1 日騎乘車
      牌號碼為QAZ —519 號之黑色輕型機車至臺北市○○○路
      290 號之麥當勞前收受從國外運輸入境之毒品等情坦承不
      諱，核與證人戊○○於本院審理時證述：伊有參與查獲被
      告乙○○的過程，查獲被告乙○○時，裝置毒品的袋子是
      在機車的置物箱內，伊的主管也是說將袋子放在機車的置
      物箱內，當時是伊取出機車置物箱內的袋子，這個袋子就
      是依據被告丁○○的指示要交給被告乙○○的東西等語相
      符（見本院卷第146 頁至第148 頁），是此部分之事實，
      應堪認定。
    2.被告乙○○雖辯稱：伊尚未接到毒品即遭到警察查獲，應
      只是構成未遂云云。惟查：
      (1)按運輸毒品罪之「運輸」，係本於運輸意思而搬運輸送
        而言，倘其有此意圖者，一有搬運輸送之行為，犯罪即
        已成立，並非以運抵目的地為完成犯罪之要件。即本罪
        之成立係以所運輸之毒品已實施運送為已足，並非以運
        抵目的地為完成犯罪之要件，換言之，既已起運，構成
        該罪之輸送行為即已完成，不以達到目的地為條件（最
        高法院95年度臺上字第990 號判決、93年度臺上字第14
        72號判決、及92年度臺上字第3096號判決意旨參照）。
        次按運輸毒品罪，並不以兩地間毒品直接搬運輸送移轉
        存置於特定地點為限，其以迂迴、輾轉方法，利用不相
        同之運輸工具、方法，將特定之毒品移轉運送至終極目
        的地者，其各階段之運送行為，均不失為「運輸」行為
        之一種（最高法院92年度臺上字第5426號判決意旨參照
        ）。
      (2)據被告乙○○於調查站訊問時供述：伊答應「阿清」載
        毒品時，只知道是毒品，不知道是海洛因，也不知道是
        數量，「阿清」曾經透露是以現金向香港、泰國、柬埔
        寨購買海洛因，再用走私的方式進入臺灣，但是詳情伊
        並不清楚，只能確定香港是走私來源，「阿清」有說是
        用「生」的方式走私來臺，也就是用吞食的方式走私來
        臺等語（見偵卷第63頁至第67頁），另於本院審理時復
        供述：甲○○何時告訴伊本次運輸毒品的事情伊已經忘
        記了，伊只記得當時外面有廟慶熱鬧的聲音，應該不是
        4 月初，沒有那麼早，應該是4 月中，伊知道97年5 月
        1 日這次的毒品是走私進入臺灣的，是甲○○告訴伊的
        ，之前伊不知道走私的日期，是伊被抓到之後，伊才推
        論出5 月1 日的日期等語（見本院卷第235 頁至第236
        頁），被告乙○○雖係於本件第一級毒品海洛因運輸入
        境後之97年4 月29日23時20分許始接獲甲○○之通知，
        而於97年5 月1 日10時許至臺北市○○○路290 號之麥
        當勞接應毒品，然被告乙○○於本件毒品運輸入境前，
        即已知悉甲○○欲從境外運輸毒品入境臺灣，仍同意為
        甲○○接收該批毒品而交付予甲○○，自堪認被告乙○○就本件自海外運輸毒品來臺，有參與犯罪之意，被告
        乙○○顯非單純於本件毒品入境後始起意參與本件犯行
        甚明，況觀諸扣案海洛因總淨重高達1,415.11公克，其
        價值不菲，而運輸第一級毒品乃屬法定刑度死刑或無期
        徒刑之重罪，從事此非法行為之危險性極高，如未掌握
        每個環節，並由彼此瞭解及信任之人處理，極有可能因
        此洩漏而遭查緝，而甲○○於案發前告知被告乙○○本
        件毒品之種類、數量、資金來源等重要資訊，若非被告
        甲○○於事前已同意擔任接應者，對於運輸第一級毒品
        海洛因如此機密之事項，甲○○何以將此等細節告知被
        告乙○○？益徵被告乙○○早於97年4 月中旬即已與甲○○意思合致參本件運輸毒品之犯行。
      (3)本案毒品海洛因業經被告丁○○自柬埔寨輾轉運送至我
        國，業如前述，縱因通關時為航警局人員查獲扣押，而
        絕無運抵目的地即甲○○手中之可能，然該毒品已經起
        運而離開起運地柬埔寨乙節，則屬客觀無疑之事實。是
        依前開見解，被告乙○○所參與之共同運輸毒品行為應
        已完成而屬既遂，被告乙○○於97年5 月1 日始出面接
        受毒品，亦屬集團之內部分工，被告乙○○所屬犯罪集
        團所為之運輸毒品犯行既屬既遂，被告乙○○基於共同
        犯罪之意思，實施接收毒品之部分犯罪行為，其自亦成
        立運輸毒品既遂無訛，辯護人及被告乙○○認被告乙○○所為應屬未遂云云，要非可採。
    3.按刑事法上共同正犯之意思聯絡，並不以數人間直接發生
      者為限，其為間接之聯絡者，亦包括在內。是共同正犯之
      各人，並不必須均相認識，縱其中有不相認識者，若其亦
      本乎為自己犯罪之意思，而參與犯罪行為之實施情形，亦
      於犯意聯絡之範圍內就全部犯罪事實負共同正犯之刑責。
      肅清煙毒條例第5 條第1 項之運輸毒品罪，並不以兩地間
      毒品直接搬運輸送移轉存置於特定地點為限，其以迂迴、
      輾轉方法，利用不相同之運輸工具、方法，將特定之標的
      物（毒品）移轉運送至終極之目的地者，亦包括的認其各
      階段之「運輸」行為，均在運輸毒品罪之內，而各應對全
      部犯罪事實，負共同正犯之責。最高法院著有84年臺覆字
      第82號判決可資參照。經查，甲○○與「四哥」、「阿池
      」謀議自柬埔寨運輸毒品進入臺灣，「四哥」、「阿池」
      先與被告丁○○謀定欲共同自柬埔寨運輸毒品海洛因來臺
      後，再經由甲○○邀得被告乙○○負責毒品來臺後之接應
      等犯行，足見被告丁○○與被告乙○○間，雖無直接意思
      聯絡，惟透過「四哥」、「甲○○」而有間接意思聯絡，
      揆諸前揭說明，足認被告、丁○○、乙○○與「四哥」、
      「阿池」之成年男子，具有犯意聯絡及行為分擔，應論以
      共同正犯。
  (三)綜上所述，被告丁○○、乙○○所辯應係事後卸責之詞，無
    足為取。本件事證明確，被告丁○○、乙○○上揭犯行足可
    認定，應依法論科。
二、按海洛因係毒品危害防制條例第2 條第2 項第1 款規定之第
    一級毒品，且係行政院依懲治走私條例第2 條第4 項公告之
    「管制物品及其數額」甲項第4款所列之管制進出口物品。
    核被告丁○○、甲○○所為，均係犯毒品危害防制條例第4
    條第1 項之運輸第一級毒品罪及懲治走私條例第2 條第1 項
    之私運管制物品進口罪。被告丁○○、乙○○持有第一級毒
    品海洛因之低度行為，為運輸之高度行為所吸收，不另論罪
    。另按香港澳門關係條例第35條第2 項雖有「輸入或攜帶進
    入臺灣地區之香港或澳門物品，以進口論；其檢驗、檢疫、
    管理、關稅等稅捐之徵收及處理等，依輸入物品有關法令之
    規定辦理」之規定，惟被告丁○○、乙○○運輸之第一級毒
    品海洛因，係自柬埔寨地區取得，並於當地即藏妥，僅係單
    純於澳門轉搭飛機至臺灣，上開運輸入境之毒品並非澳門物
    品，而無上述香港澳門關係條例第35條第2 項規定之適用，
    附此敘明。被告乙○○、丁○○與「四哥」、「阿池」、甲○○間，就上開犯行均有犯意之聯絡及行為之分擔，為共同
    正犯。至上開毒品雖係該柬國疑似編階為將軍之姓名、年籍
    不詳之人所出售交付，惟其僅為毐品之供應者，因查無確切
    證據足證其係知情而參與，故與本件被告2 人及共犯「四哥
    」、「阿池」間，並無犯意聯絡或行為分擔，而非本件私運
    管制進口毒品入境之共同正犯。又被告2 人均以一行為同時
    觸犯上述二罪名，為想像競合犯，應從一重之運輸第一級毒
    品罪處斷。被告乙○○有事實欄所記載之前科紀錄，有臺灣
    桃園地方法院檢查署刑案資料查註紀錄表、臺灣高等法院被
    告全國前案紀錄表可參，被告乙○○於有期徒刑執行完畢後
    ，5 年內故意再犯本件有期徙刑以上之罪，為累犯，依法應
    加重其刑，惟因死刑及無期徒刑部分，依刑法第64條第1 項
    、第65條第1 項規定，均不得加重，爰僅就得併科罰金刑部
    分加重其刑。又被告丁○○運輸第一級毒品海洛因入臺，所
    為自屬非是，惟衡其運輸海洛因合計淨重1,415.11公克、純
    度百分之76.46 ，與一般大宗運輸毒品入境，數量動輒數十
    、數百公斤相較，尚非甚鉅，且尚未流入市面即為警查獲，
    而被告丁○○犯罪後自知法網難逃，坦承絕大部分犯罪事實
    ，嗣更提供聯絡之簡訊供警、調人員調查，並因而查獲被告
    乙○○，而被告乙○○於遭警、調人員查獲後，亦坦認犯行
    ，並供出指使運毒者係甲○○，有助司法偵審，綜上各情，
    對照其所犯係法定刑為死刑或無期徒刑之重罪，法重情輕，
    客觀上足以引起一般人之同情，其等犯罪情狀顯可憫恕，若
    處以被告丁○○、乙○○最低刑度無期徒刑，與社會永久隔
    絕，猶嫌過重，爰依刑法第59條規定酌量減輕其刑，被告乙○○部分並依法先加重後減輕之。再按毒品危害防制條例第
    17條規定，犯同條例第4 條第1 項至第4 項、第5 條第1 項
    至第4 項前段、第6 條第1 項至第4 項、第7 條第1 項至第
    4 項、第8 條第1 項至第4 項、第10條或第11條第1 項、第
    2 項之罪，供出毒品來源，因而破獲者，得減輕其刑。其立
    法用意，旨在鼓勵被告供出其所製造、運輸、販賣或持有之
    毒品來源，俾追究出該毒品之前手，以徹底清除毒品氾濫。
    故所謂「供出毒品來源」係指具體供出上游之毒品來源，以
    防止毒品之蔓延而言。倘僅自白所運輸、販賣毒品之事證及
    共犯為何人，並未進而查獲毒梟前手或其上游毒品者，仍不
    得執此邀該規定之寬減（最高法院97年度臺上字第3035號判
    決意旨參照）。查被告丁○○雖供出情資，以使檢、調人員
    查獲被告乙○○，被告乙○○雖供出甲○○為本件共犯，惟
    並未進而查獲毒品之上游來源，尚不得依毒品危害防制條例
    第17條之規定減輕其刑，附此敘明。爰審酌被告2 人年輕力
    壯，無視政府反毒決心，竟為獲不法利益，將上開扣案之毒
    品海洛因私運進入臺灣，所為非是，然均尚無意在販賣之具
    體事證，而被告丁○○、乙○○干犯法紀，運輸毒品之數量
    ，情節非輕，被告丁○○負責將第一級毒品海洛因從柬埔寨
    運輸至臺灣，更屬要角，且事成之後，將可獲取高額報酬，
    惡性遠較被告乙○○為大，惟念渠等尚能坦承犯行，供出其
    共犯以供檢調人員調查，犯後亦有悔意，態度良好等一切情
    狀，分別量處如主文所示之刑。又被告丁○○為香港人士，
    有其中華人民共和國香港特別行政區護照影本在卷可查（見
    偵卷第19頁），而香港業已回歸，是不宜宣告被告丁○○於
    刑之執行完畢或赦免後驅逐出境，附此敘明。
三、沒收：
  (一)扣案之手指套247 顆內含之粉末，經鑑定均含第一級第6 項
    毒品海洛因成分（淨重1,415.11公克，純度76.46 ％，純質
    淨重1081.99 公克），有法務部調查局97年5 月19日調科壹
    字第09723024650 號濫用藥物實驗室鑑定書1 份附卷可佐（
    見偵卷第89頁），應依毒品危害防制條例第18條第1 項前段
    規定沒收銷燬之。
  (二)按刑法第38條第3 項係規定「犯人」所有供犯罪所用之物，
    得宣告沒收，並非規定屬「被告」所有之物，始得宣告沒收
    ，而共同正犯於意思聯絡範圍內，組成一共犯團體，團體中
    之任何成員均為「犯人」，供犯罪所用之物，只要屬於「犯
    人」所有，均得宣告沒收，不以必屬於本件被告所有者為限
    （參照最高法院92年度臺上字第787 號判決），此即刑法學
    理上「共犯連帶沒收」理論，準此，數人共同犯罪之情形時
    ，就因犯罪依法沒收之物，不論究係為共犯何人所有，就各
    共犯之判決均應宣告沒收之從刑至明。又按毒品危害防制條
    例第18條第1 項規定，得諭知沒收並銷毀燬之者，以查獲之
    毒品及專供製造或施用毒品之器具為限，並不及於毒品之外
    包裝。而毒品外包裝既係用於包裹毒品，防其裸露、潮濕，
    便於攜帶販賣，亦係供販賣毒品所用之物，應依毒品危害防
    制條例第19條第1 項之規定宣告沒收之，方屬適法（最高法
    院92年度臺上字第1288號、92年度臺上字第1275號、89年度
    臺上字第4531號、88年度臺上字第5033號、88年度臺上字第
    5032號判決意旨可參）。查扣案包裹本案毒品海洛因之手指
    套247 個（內含硬塑膠膜及薄塑膠膜）及膠帶1 批，既具有
    防止本案海洛因裸露、逸出之功用，便於被告丁○○運輸抵
    臺，係共犯甲○○、「四哥」、「阿池」所有，供被告丁○○夾藏第一級毒品海洛因入境之用，亦屬供運輸毒品所用之
    物，均應依毒品危害防制條例第19條第1 項前段之規定宣告
    沒收，且上開物品均已扣案，並無全部或一部不能沒收之可
    能，自無庸併諭知追徵其價額之必要。
  (三)未扣案被告丁○○所使用搭配香港門號之行動電話1 支，係
    共犯「四哥」所有，且用以與被告丁○○聯絡運輸毒品所用
    之物，而被告乙○○所有搭配門號0000000000號、00000000
    00號行動電話，均係被告乙○○所有，且供被告乙○○與甲○○聯絡運輸毒品所用之物，既無證據證明已滅失，爰應依
    同條例第19條第1 項規定沒收，如不能沒收時追徵其價額或
    以其財產抵償之（最高法院95年度臺上字第4105號、96年度
    臺上字第1038號判決意旨參照），至上開3 支手機門號之SI
    M 卡雖未扣案，惟使用者向電信業者申辦租用門號，於開通
    上線後電信業者即將SIM 卡所有權移轉予使用者，有臺灣高
    等法院97年4 月21日院通刑敬97上重更(二)14字第0970006512
    號函附卷可參，是上開行動電話內所含之SIM 卡自應併予宣
    告沒收，如全部或一部不能沒收之可能，併諭知追徵其價額
    或以其財產抵償之。
據上論斷，應依刑事訴訟法第299 條第1 項前段，毒品危害防制
條例第4 條第1 項、第18條第1 項前段、第19條第1 項，懲治走
私條例第2 條第1 項、第11條，刑法第11條、第28條、第47條第
1項、第59條、第55條前段，判決如主文。
本案經檢察官陳仁傑到庭執行職務。
中    華    民    國    97    年    11    月    3    日
                  刑事第四庭  審判長法  官  袁雪華
                                    法  官  陳可薇
                                    法  官  張淑華
以上正本證明與原本無異
如不服本判決書應於送達後10日內向本院提出上訴狀
                                    書記官  鄭嘉惠
中    華    民    國    97    年    11    月    3    日
附錄本案論罪科刑法條：
毒品危害防制條例第4條
製造、運輸、販賣第一級毒品者，處死刑或無期徒刑；處無期徒
刑者，得併科新臺幣一千萬元以下罰金。
製造、運輸、販賣第二級毒品者，處無期徒刑或七年以上有期徒
刑，得併科新臺幣七百萬元以下罰金。
製造、運輸、販賣第三級毒品者，處五年以上有期徒刑，得併科
新臺幣五百萬元以下罰金。
製造、運輸、販賣第四級毒品者，處三年以上十年以下有期徒刑
，得併科新臺幣三百萬元以下罰金。
製造、運輸、販賣專供製造或施用毒品之器具者，處一年以上七
年以下有期徒刑，得併科新臺幣一百萬元以下罰金。
前五項之未遂犯罰之。
懲治走私條例第2條
私運管制物品進口、出口逾公告數額者，處七年以下有期徒刑，
得併科新臺幣三百萬元以下罰金。
以犯前項之罪為常業者，處三年以上十年以下有期徒刑，得併科
新臺幣五百萬元以下罰金。
第一項之未遂犯罰之。
第一項所稱管制物品及其數額，由行政院公告之。


司法院資訊處製作；財團法人民間司法改革基金會備份。
